臺灣高等法院刑事裁定
110年度抗字第186號
抗  告  人  
即  受刑人  沈桓維


                    （現另案於法務部○○○○○○○○○○○執行中）
上列抗告人因聲請定其應執行刑案件，不服臺灣桃園地方法院，
中華民國110年1月6日裁定（109年度聲字第5135號），提起抗告
，本院裁定如下：
    主  文
抗告駁回。                                              
    理  由
一、原裁定意旨略以：抗告人即受刑人沈桓維（下稱受刑人）犯
    如原裁定附表（下稱附表）編號1、10、11所示之各罪，均
    屬得易科罰金之罪，與附表編號2至9、12至20所示不得易科
    罰金之罪，業經受刑人請求定執行刑，有臺灣桃園地方檢察
    署依民國102年1月23日修正之刑法第50條調查受刑人是否聲
    請定應執行刑調查表附卷可考，檢察官係依受刑人之請求，
    而向原審法院聲請就上開各罪定執行刑，自屬正當。又受刑
    人所犯如附表所示之罪，先後經臺灣新北地方法院及臺灣桃
    園地方法院判處如附表所示之刑確定在案，有各該刑事判決
    書及本院被告前案紀錄表附卷可稽。茲因附表編號1所示之
    罪，其確定日期為108年2月1日，而附表編號2至20所示之各
    罪，其犯罪日期均在108年2月1日之前，且以原審法院為該
    案犯罪事實最後判決之法院，核與刑法第53條、第50條、第
    51條第5款規定相符，復審酌本案各行為所侵害法益之專屬
    性或同一性、數罪對法益侵害之加重效應、罪數所反應之被
    告人格特性等為綜合判斷，並依最高法院裁定意旨說明，法
    院定應執行刑，除不得逾越刑法第51條第5款所定法律之外
    部界限（即不得重於附表編號1至20所示各罪之總和〈29年8
    月〉），亦應受內部界限之拘束（即不得重於附表編號1所示
    罪之有期徒刑2月、附表編號2至9所示各罪之應執行刑有期
    徒刑2年10月、附表編號10至11所示各罪之應執行刑有期徒
    刑7月、附表編號12至20所示各罪之應執行刑有期徒刑3年，
    加計總和〈6年7月〉）。茲檢察官聲請就附表所示之罪定其應
    執行之刑，經原審審核後認其聲請於法有據，應予准許，爰
    定應執行有期徒刑5年。另按受刑人所犯為數罪併罰，其中
    之一罪雖得易科罰金，但因與不得易科之他罪合併處罰之結
    果，於定執行刑時，祇須將各罪之刑合併裁量，不得易科罰
    金合併執行（司法院釋字第144號解釋意旨參照）。是本案
    受刑人所犯如附表編號1、10、11所示之各罪，雖均得易科
    罰金，但因與不得易科罰金之如附表編號2至9、12至20所示
    之罪合併處罰之結果，原審於定執行刑時，自不得諭知易科
    罰金等語。
二、抗告意旨略以：受刑人為國中肄業之知識程度，對法律素養
    不甚明瞭，誤觸法網，其現有正當職業，且家中尚有年邁母
    親及年幼子女需其照顧，懇請本院給予從輕之應執行刑云云
    。
三、按裁判確定前犯數罪者，除有刑法第50條第1項但書各款情
    形，應由受刑人請求檢察官聲請定應執行刑外，依第51條規
    定併合處罰之，刑法第50條第1項、第53條分別定有明文。
    又按法律上屬於自由裁量之事項，有其外部性界限及內部性
    界限，並非概無拘束，依據法律之具體規定，法院應在其範
    圍選擇為適當之裁判者，為外部性界限；而法院為裁判時，
    應考量法律之目的，及法律秩序之理念所在者，為內部性界
    限，法院為裁判時，二者均不得有所逾越（最高法院80年台
    非字第473號判例參照）。次按數罪併罰，分別宣告多數有
    期徒刑者，於各刑中之最長期以上，各刑合併之刑期以下，
    定其刑期，但不得逾30年，刑法第51條第5款定有明文；此
    乃因刑罰之科處，應以行為人之責任為基礎，考量人之生命
    有限，刑罰對被告造成之痛苦程度，係以刑度增加而生加乘
    效果，而非等比方式增加，如以實質累加方式執行，刑責恐
    將偏重過苛，不符現代刑事政策及刑罰之社會功能，故透過
    定應執行刑程序，採限制加重原則，授權法官綜合斟酌被告
    犯罪行為之不法與罪責程度、各罪彼此間之關聯性（例如數
    罪犯罪時間、空間、各行為所侵害法益之專屬性或同一性、
    數罪對法益侵害之加重效應等）、數罪所反應被告人格特性
    與傾向、對被告施以矯正之必要性等，妥適裁量最終具體應
    實現之刑罰，以符罪責相當之要求。又數罪併罰之定應執行
    之刑，係出於刑罰經濟與責罰相當之考量，並非予以犯罪行
    為人或受刑人不當之利益，為一種特別的量刑過程，倘法院
    於審酌個案具體情節，裁量定應執行之刑時，並未違背刑法
    第51條各款或刑事訴訟法第370條第3項等所定之方法或範圍
    （即法律之外部性界限），亦無明顯違背公平、比例原則或
    整體法律秩序之理念及法律規範之目的（即法律之內部性界
    限）者，即屬其裁量權合法行使之範疇，不得任意指為違法
    或不當（最高法院108年度台抗字第89號裁定意旨參照）。
四、經查：本件受刑人犯如附表所示之罪，均經分別確定在案，
    因合於數罪併罰，原審於各宣告刑中之最長期（有期徒刑1
    年11月）以上，於附表編號1至20所示之刑期（有期徒刑2月
    、1年9月〈判3次〉、1年8月〈判6次〉、1年11月〈判2次〉、1年1
    0月、3月、5月、1年7月〈判5次〉）等各刑合併之刑期（合計
    為有期徒刑29年8月）以下；再參以受刑人犯如⑴附表編號2
    至9所示之罪，前曾經臺灣桃園地方法院以107年度原訴字第
    80號判決併定其應執行有期徒刑2年10月確定，⑵附表編號10
    至11所示之罪，前曾經臺灣桃園地方法院以108年度壢簡字
    第828號簡易判決併定其應執行有期徒刑7月確定，⑶附表編
    號12至20所示之罪，前曾經臺灣桃園地方法院以108年度原
    訴字第55號判決併定其應執行有期徒刑3年確定，是法院再
    為更定應執行刑時，自應受上開裁判所定其應執行刑加計其
    他裁判所處刑期之內部界限（即2月＋2年10月＋7月＋3年＝6年7
    月）所拘束。從而，原裁定就受刑人犯如附表所示各罪，定
    其應執行有期徒刑5年，既在外部性界限（即附表所示各罪
    刑期合計為29年8月）之範圍內，亦未逾越內部性界限暨前
    開合計之刑度（6年7月），且原裁定予以適度減輕之刑罰折
    扣，核屬原審定刑裁量權之行使，亦未悖於法律秩序之理念
    ，符合法規範之目的。又審酌受刑人犯如附表所示各罪，其
    中編號1所示之罪為非法攜帶刀械罪，對社會治安具有潛在
    之危險性，編號10至11所示之罪為施用毒品罪，屬危害自身
    健康，編號2至9、12至20所示之罪為加重詐欺取財罪，屬危
    害個人、財產或社會法益，是其所為本難輕縱，且以受刑人
    犯罪整體歷程觀之，犯罪時間亦有間隔，顯見其守法意識薄
    弱、自我約束能力不佳，兼衡受刑人其犯數罪所反映的人格
    特性、犯罪類型、所侵犯者於併合處罰時，其責任非難重複
    之程度、實現刑罰經濟的功能等總體情狀綜合判斷，核原裁
    定裁量時所斟酌之事由，已審酌被告所犯附表編號1至20所
    示之罪所侵害法益之專屬性或同一性、數罪對法益侵害之加
    重效應、罪數所反應之被告人格特性等為綜合判斷，及就定
    應執行刑之裁量權行使，在內、外部界限之間，於附表編號
    12至20所示之罪業經定應執行3年之基礎上，將附表編號1至
    20所示之罪定其應執行為有期徒刑5年，已屬大幅減輕受刑
    人之刑期，難謂有何違背罪責相當、重複評價禁止原則及裁
    量濫用之情事，亦無違反比例、平等原則、罪刑相當原則及
    責任遞減原則，或認與社會法律情感相違之情，對受刑人顯
    然無過重之情，受刑人認原審合併定應執行刑，有違數罪併
    罰定應執行刑之立法精神云云，要無足採。抗告意旨執以前
    詞，指摘原裁定不當，為無理由，應予駁回。
據上論斷，應依刑事訴訟法第412 條，裁定如主文。
中　　華　　民　　國　　110 　年　　2 　　月　　18　　日
                  刑事第十七庭  審判長法　官  鄭水銓
                                      法　官  黃雅芬
                                      法　官  沈君玲
以上正本證明與原本無異。
如不服本裁定，應於收受送達後五日內向本院提出抗告狀。
                                      書記官  曾彥碩
中　　華　　民　　國　　110 　年　　2 　　月　　19　　日